【裁判字號】    97,交聲,1723
【裁判日期】    970801
【裁判案由】    違反道路交通管理處罰條例聲明異議
【裁判全文】
臺灣臺北地方法院交通事件裁定        97年度交聲字第1723號
異議人即
受處分人  甲○○
上列異議人即受處分人因違反道路交通管理處罰條例案件，對於
交通部公路總局臺北區監理所板橋監理站中華民國97年7 月7 日
所為之處分（原處分案號：板監裁字裁41-C00000000號），聲明
異議，本院裁定如下：
    主  文
異議駁回。
    理  由
一、按車輛指在道路上以原動機行駛之汽車（包括機器腳踏車）
    ，道路交通管理處罰條例第3 條第1 項第8 款定有明文。再
    按汽車駕駛人，駕駛汽車拆除消音器，或以其他方式造成噪
    音者，處新臺幣（下同）6 千元以上2 萬4 千元以下罰鍰，
    並當場禁止其駕駛；汽車駕駛人違反第1 項、第3 項規定者
    ，應接受道路交通安全講習；汽車駕駛人有第43條情形者，
    除依原條款處罰鍰外，並予記違規點數3 點，道路交通管理
    處罰條例第43條第1 項第3 款、第5 項、第63條第1 項第3
    款分別定有明文。
二、本件異議人即受處分人甲○○於97年6 月15日20時30分許，
    騎乘737-AAP 號重型機車，行經臺北縣中和市○○路、安樂
    路口，經臺北縣政府警察局中和分局（下稱原舉發機關）員
    警以受處分人有「改裝排氣管製造噪音」違規當場舉發，嗣
    受處分人於到案日期前提出申訴，原處分機關函請舉發機關
    調查結果，仍認受處分人有上開之違規行為，原處分機關乃
    依道路交通管理處罰條例第43條第1 項第3 款、第5 項、第
    63條第1 項第3 款及違反道路交通管理事件統一裁罰基準表
    之規定，於97年7 月7 日以板監裁字裁41-C00000000號裁決
    書裁處受處分人罰鍰6,000 元，並記違規點數3 點，施以道
    路交通安全講習。
三、聲明異議意旨略以：上述車輛安裝之排氣管為原廠認證之裝
    備，係屬合法進口之產品，雖非原廠進口時之原廠裝備，但
    伊並未拆除消音器造成噪音，絕無製造噪音之事實，依交通
    部90年10月25日 (90) 交路字第011338號函，舉發排氣管需
    有儀器檢測，員警不能憑臆測舉發，且是否產生噪音，應由
    環保機關檢測後才能裁處等語。
四、經查：
（一）按執勤警員製單舉發違反道路交通管理處罰條例所列之違
      規事實，本質上為行政處分，係公務員基於職務上權力，
      依法就特定之具體事件所為具有公法上效果之單方行政行
      為，基於公務員為公法上行為具有公信力之原則，該行政
      處分當可被推定為真正，其據以依法處分之事實認定亦為
      真正無誤。查受處分人於前揭時、地，因改裝排氣管製造
      噪音，經警攔停並掣單舉發乙節，有臺北縣政府警察局北
      縣警交字第CO0000000 號舉發違反道路交通管理事件通知
      單影本及臺北縣政府警察局中和分局受理違反交通管理事
      件被通知人申訴理由查詢表各1 紙在卷可稽，受處分人對
      前述車輛之排氣管確非原廠裝備等情，亦不加爭執。且受
      處分人並未具體指摘警員有何舉發違誤之處，亦未就執勤
      員警之舉發有誤提出相關證據以供調查，本院亦查無任何
      證據足資證明執勤員警有何捏造事實違法取締之不法情事
      ，則執勤員警本其維護交通秩序、安全職責所為之舉發，
      自應受到合法、正確之推定。是以，受處分人於前開時間
      ，駕駛上述車輛確經過舉發地點時，確有拆除消音器或以
      其他方式造成噪音之事實，堪以認定。
（二）汽機車若有消音器不全或擅自增減變更原有規格或損壞不
      予修復等情事之違規，自由員警依道路交通管理處罰條例
      第16條第1 項規定處罰，但對於經換（改）裝或增、減、
      變更原有規格所產生噪音者等，如違規事實明確，則由員
      警依道路交通管理處罰條例第43條規定處罰；在非有儀器
      設備無法認定之情況下，當於經環保機關檢測後，方得依
      噪音管制法等相關規定裁處（交通部90年10月25日交路90
      字第011338號函參照），受處分人徒以噪音分貝值應以檢
      驗合格合法之儀器測量，而非以數位相機以照片方式舉證
      等語置辯，顯係混洧交通法規與環保法規之立法目的、事
      實認定與裁罰依據，其前開所辯，顯不足取。
五、綜上所述，受處分人確有於上開時、地違規之事實，原處分
    機關依前揭道路交通管理處罰條例第43條第1 項第3 款、第
    5 項、第63條第1 項第3 款及違反道路交通管理處罰條例統
    一裁罰基準表規定，裁處受處分人罰鍰6,000 元，並記違規
    點數3 點，施以道路交通安全講習，並核無違誤，本件受處
    分人之異議為無理由，應予駁回。
據上論斷，應依道路交通管理處罰條例第87條第2 項、道路交通
案件處理辦法第19條，裁定如主文。
中    華    民    國    97    年    8     月    1     日
                  交通法庭法  官  胡宗淦
以上正本證明與原本無異。
如不服本裁定，應於送達後5日內，向本院提出抗告狀。
                          書記官  林鈴芬
中    華    民    國    97    年    8     月    1     日


司法院資訊處製作；財團法人民間司法改革基金會備份。
